臺灣新竹地方法院刑事判決　　　　　　　 99年度易字第148號
公　訴　人　臺灣新竹地方法院檢察署檢察官
被　　　告　林麗凰
　　　　　　李政憲
共　　　同
選任辯護人　朱昭勳律師
　　　　　　許民憲律師
被　　　告　何桂英
選任辯護人　朱昭勳律師
上列被告等因偽造文書案件，經檢察官提起公訴（98年度偵續一
字第7 號），本院依簡式審判程序判決如下：
    主  文
林麗凰、李政憲、何桂英共同犯行使使公務員登載不實文書罪，
各處拘役肆拾日，如易科罰金，均以新臺幣壹仟元折算壹日。
    事  實
一、林麗凰與李政憲因欲接手經營位於新竹縣芎林鄉○○村○○
    路6 號「廣達加油站有限公司」（下簡稱廣達加油站），故
    邀約張明財、袁華清共同出資，並由何桂英出面代李政憲等
    與廣達加油站之代表人黃淑鈺之夫即實際負責人廖勝隆接洽
    ，雙方並於民國95年6 月22日，簽立受讓廣達加油站之全部
    資產及經營權之契約。嗣於95年10月16日，由全體股東共同
    改推林麗凰為董事，對外代表廣達加油站及執行業務，並於
    同月18日向經濟部中部辦公室為變更登記完成。嗣雙方因資
    金問題產生爭執，黃淑鈺、廖勝隆為箝制林麗凰、李政憲，
    並未將公司章、營利事業登記證、加油站經營許可證交予2
    人。詎林麗凰、李政憲、何桂英明知廣達加油站之公司章、
    營利事業登記證、加油站經營許可證均尚在廖勝隆手中，為
    取得實際經營權，竟基於行使使公務員登載不實文書之犯意
    聯絡，另刻公司章後，於96年8 月15日，由林麗凰以代表人
    名義簽立廣達加油站有限公司切結書、變更登記申請書，以
    該公司經濟部登記用之公司印鑑章及董事登記用之印鑑章遺
    失為由，向經濟部中部辦公室申請變更登記公司印鑑章及董
    事印鑑章，致承辦該業務之經濟部中部辦公室第三科承辦人
    員，將此不實事項登載於其所職掌之公文書即該公司之登記
    檔案，並據此於同月16日，以經授中字第09632632530 號函
    文准予備查，足生損害於經濟部中部辦公室及黃淑鈺對該公
    司登記印鑑章管理之正確性。嗣林麗凰、李政憲於取得上開
    經濟部函文後，復於同月24日，持該函文以遺失經營許可證
    為由，向新竹縣政府申請補發經營許可證，致縣政府承辦該
    業務之公務員戴志君將此不實事項登載於其所職掌之公文書
    ，新竹縣政府並據此以96年8 月24日府建用字第0960120969
    號函許可另行核發「經96油府建字第51號」號經營許可證予
    林麗凰，足生損害於新竹縣政府及黃淑鈺對加油站經營許可
    證管理之正確性。
二、案經黃淑鈺、廖勝隆訴請臺灣新竹地方法院檢察署檢察官偵
    查起訴。
    理  由
一、本件被告林麗凰、李政憲、何桂英等3 人所犯刑法第216 條
    、第214 條之行使使公務員登載不實文書罪，非死刑、無期
    徒刑、最輕本刑為三年以上有期徒刑之罪，或高等法院管轄
    第一審之案件，被告等於本院審判程序進行中，就被訴事實
    為有罪之陳述，經本院合議庭認合於刑事訴訟法第273 條之
    1 第1 項之規定，裁定進行簡式審判程序，合先敘明。
二、上開犯罪事實，業據被告林麗凰、李政憲、何桂英等3 人於
    本院審理中坦承不諱，核與告訴人黃淑鈺、廖勝隆於偵查中
    之指述；證人葉玉玲、袁華清、張明財於偵查中之證述情節
    大致相符，並有新竹縣政府96年8 月24日府建用字第096012
    0969號函及後附之相關申請資料、經濟部中部辦公室96年8
    月16日經授中字第09632632530 號函及後附之相關申請資料
    、被告李政憲寄發95年11月29日存證信函1 份、95年6 月22
    日簽訂之不動產買賣契約書、經86能站字第879 號加油站經
    營許可執照、經91油府建字第51號加油站經營許可執照、95
    年9 月4 日廣達加油站有限公司股東同意書、95年9 月4 日
    修訂廣達加油站有限公司章程、95年10月16日廣達加油站有
    限公司股東同意書（見98偵續一7 號偵查卷第208 至225 頁
    、第85至88頁、第97至98頁、第57至60頁）、新縣商營字第
    00048921-3號新竹縣政府營利事業登記證、點交單、95年9
    月20日以第三人為登記名義人聲明書、95年10月20日公司變
    更登記表、廣達加油站切結書及變更登記申請書、經濟部96
    年8 月16日經授中字第09632632530 號函（見97偵續117 號
    偵查卷第119 頁、第135 頁、第77頁背面、第143 至144 頁
    、第120 至121 頁、第126 頁）、95年9 月21日公司變更登
    記表（見96他2437號卷第3 至3 頁背面）等附卷可稽，被告
    三人上開自白乃與事實相符，堪予認定，其犯行事證明確，
    應依法論科。
三、核被告林麗凰、李政憲、何桂英等3 人所為，係犯刑法第21
    6 條、第214 條行使使公務員登載不實文書罪。被告林麗凰
    、李政憲及何桂英等3 人就上開犯行，具有犯意聯絡及行為
    分擔，為共同正犯。被告等既係基於一個取得廣達加油站經
    營權之目的，而依據法令於密接之時間辦理相關手續，則渠
    等上開先後2 次使公務員登載不實事項於所掌公文書之舉動
    ，於密切接近之時地實施，侵害同一之法益，各行為之獨立
    性極為薄弱，依一般社會健全觀念在時間差距上，難以強行
    分開，在刑法評價上，以視為數個舉動接續施行，合為包括
    之一行為予以評價，較為合理，而屬接續犯。被告三人等使
    公務員登載不實事項於公文書上之低度行為（即刑法第214
    條之犯行），為行使使公務員登載不實文書之高度行為（即
    刑法第216 條之犯行）所吸收，不另論罪，併此敘明。爰審
    酌被告等人恣意行使使公務員登載不實文書之犯罪動機、目
    的、情節、手段，其等行為影響主管機關管理事務及審核之
    正確性，本不宜寬恕，惟考量被告3 人於本院審理中終能坦
    認犯行，態度尚佳，暨其等素行、生活狀況、智識程度等一
    切情狀，各量處如主文所示之刑，並均諭知易科罰金之折算
    標準。
據上論斷，應依刑事訴訟法第273 條之1 第1 項、第299 條第1
項前段，刑法第28條、第214 條、第216 條、第41條第1 項前段
，刑法施行法第1 條之1 ，判決如主文。
本案經檢察官邱宇謙到庭執行職務。
中    華    民    國   100    年    3     月    10    日
                  刑事第五庭  法  官  李毓華
以上正本證明與原本無異。
如不服本判決應於收受本判決後10日內向本院提出上訴書狀，上
訴書狀應敘述具體理由。上訴書狀未敘述上訴理由者，應於上訴
期間屆滿後20日內補提理由書狀於本院( 均須按他造當事人之人
數附繕本 )「切勿逕送上級法院」。
中    華    民    國   100    年    3     月    10    日
                              書記官  陳美利
附錄本案論罪科刑實體法條全文：
刑法第214 條：
明知為不實之事項，而使公務員登載於職務上所掌之公文書，足
以生損害於公眾或他人者，處3 年以下有期徒刑、拘役或500 元
以下罰金。（罰金之貨幣單位改為新臺幣，並提高為30倍）
刑法第216 條：
行使第210 條至第215 條之文書者，依偽造、變造文書或登載不
實事項或使登載不實事項之規定處斷。